---
  title: "Rafael Rohling Eckert"
  format: html
  editor: visual
---

```{r}
#| label: load-packages
#| include: false

library(tidyverse)
library(WDI)
library(ggplot2)
library(dplyr)
library(scales)
library(countrycode)
library(plotly)
library(sf)
library(rnaturalearth)
library(rnaturalearthdata)

options(scipen = 999) # REMOVER A NOT. CIENT.

# DADOS EM PAINEL
dadosarmsEXP <- WDI(country = 'all', indicator = 'MS.MIL.XPRT.KD', extra = TRUE)

dadosarmsEXP <- dadosarmsEXP %>%
  filter(region != "Aggregates")

dadosarmsEXP <- dadosarmsEXP %>%
  mutate(grupo = case_when(
    country == "Brazil" ~ "Brasil",
    country == "United States" ~ "Estados Unidos",
    country == "China" ~ "China",
    country == "Russian Federation" ~ "Russia",
    TRUE ~ "Outros"
  ))

dados_outros <- dadosarmsEXP %>% filter(grupo == "Outros")

dados_selecionados <- dadosarmsEXP %>% filter(grupo != "Outros")

# CORTE TRANSVERSAL
dadosarmsEXP2023 <- WDI(country = 'all',
                        indicator = 'MS.MIL.XPRT.KD',
                        start = 2023, end = 2023)

# SÉRIE TEMPORAL
dadosarmsEXPBR <- WDI(country = 'BR',
                      indicator = 'MS.MIL.XPRT.KD')
```

## VARIÁVEL

A variável escolhida foi a quantidade de armas exportadas pelos países anualmente. Os dados foram buscados do WDI (World Development Indicators), pelo indicador 'MS.MIL.XPRT.KD'. A medida utilizada para medir a exportação é o valor das armas em dólares (US\$).

O Brasil tem um defasagem no que diz respeito a exportação de valor agregado, os pordutos mais exportados pelo Brasil são commodities, as quais contribuem para o crescimento do PIB, mas que necessitam de um grande volume de mercadorias para gerar relevância. Em contrapartida, se o Brasil começar a industrializar seus produtos antes de exportá-los, poderá ter um grande impacto (positivo) na balança comercial.

Essa área econômica tem um alto valor agregado e, se for bem explorada pelo Brasil, poderá contribuir no PIB significativamente. O Brasil possui uma grande indústria de aviação bélica reconhecida internacionalmente, mas, também, necessita ampliar seus investimentos para aumentar a gama de produtos bélicos fabricados e exportados, podendo se tornar referência mundial.

Atualmente, a indústria bélica brasileira é responsável por empregar 40 mil pessoas diretamente na área e surge uma grande brexa no mercado de armas com o aumento de conflitos ao redor do mundo, possibilitando um aumento da indústria nesse setor.

## GRÁFICO DE DADOS EM PAINEL

No gráfico de dados em painel, logo abaixo, é possível identificar a quantidade de armas exportadas pelos países individualmente. O que se nota no gráfico é a grande diproporção entre as grandes potências econômicas mundiais. Outro aspecto é a liderança massiva por parte dos Estados Unidos, que se encontram na 1ª posição e, no gráfico, mantém-se em amarelo. Sobre a Rússia, observa-se uma queda nas exportações de armas em períodos de preparação de guerra, como a Guerra da Crimeia, em 2014, e a Guerra da Ucrânia, de 2022 até hoje em dia.

```{r}
#| label: grafpainelarmsEXP
#| warning: false
#| echo: false

# Gráfico com texto para hover
grafpainelarmsEXP <- ggplot() + 
  geom_line(data = dados_outros, aes(x = year, y = MS.MIL.XPRT.KD, group = country,
                                     text = paste("País:", country,
                                                  "<br>Ano:", year,
                                                  "<br>Exportações: US$", round(MS.MIL.XPRT.KD / 1e9, 2), "B")),
            color = "gray80", size = 0.5, alpha = 0.7) +
  geom_line(data = dados_selecionados, aes(x = year, y = MS.MIL.XPRT.KD, color = grupo, group = country,
                                           text = paste("País:", country,
                                                        "<br>Ano:", year,
                                                        "<br>Exportações: US$", round(MS.MIL.XPRT.KD / 1e9, 2), "B")),
            size = 0.9) +
  scale_color_manual(values = c(
    "Brasil" = "forestgreen",
    "Estados Unidos" = "gold",
    "China" = "deeppink",
    "Russia" = "deepskyblue"
  )) +
  ggtitle("Exportações de Armas por Ano (US$ Bilhões)") +
  labs(x = "Ano", y = "Exportações de Armas", color = "País") +
  scale_y_continuous(labels = label_number(scale = 1e-9, suffix = "B", prefix = "US$ ")) +
  theme_minimal(base_family = "Arial") +
  theme(
    plot.title = element_text(face = "bold", size = 16, hjust = 0.5),
    axis.title.x = element_text(size = 12),
    axis.title.y = element_text(size = 12),
    axis.text = element_text(size = 10),
    legend.title = element_text(size = 12),
    legend.text = element_text(size = 10)
  )

# Gráfico interativo
ggplotly(grafpainelarmsEXP, tooltip = "text")
```

## GRÁFICO DE DADOS DE CORTE TRANSVERSAL

No gráfico de dados de corte transversal, logo abaixo, é possível identificar a exportação de armas que os países tiveram no ano de 2023, no qual o Brasil encontra-se em verde. Os EUA mantém a firme liderança, com grande vantagem perante os outros países e uma grande exportação para Ucrânia, assim como a Alemanha que recentemente aumentou suas produções no setor. A China segue com a liderança nas exportações com vendas para a Rússia.

```{r}
#| label: grafcortearmsEXP2023 
#| warning: false 
#| echo: false  

dados_paises <- dadosarmsEXP2023 %>%
  filter(iso3c %in% countrycode::codelist$iso3c) %>%
  filter(!is.na(MS.MIL.XPRT.KD))

top15 <- dados_paises %>%
  arrange(desc(MS.MIL.XPRT.KD)) %>%
  slice(1:15)

brasil <- filter(dados_paises, country == "Brazil")
if (!(brasil$country %in% top15$country) & nrow(brasil) == 1) {
  top15 <- bind_rows(top15, brasil)
}

# Cores + ordenação com fct_reorder
library(forcats)
top15 <- top15 %>%
  mutate(
    country = fct_reorder(country, MS.MIL.XPRT.KD),
    cor = case_when(
      country == "Brazil" ~ "forestgreen",
      country == "China" ~ "deeppink",
      country == "Russian Federation" ~ "blue",
      country == "United States" ~ "gold",
      TRUE ~ "gray60"
    ),
    texto_hover = paste0(
      "País: ", country, "\n",
      "Exportações: US$ ", round(MS.MIL.XPRT.KD / 1e9, 2), "B"
    )
  )

# Gráfico com texto de tooltip
grafbararmsEXP2023 <- ggplot(top15, aes(x = MS.MIL.XPRT.KD / 1e9, y = country, fill = cor, text = texto_hover)) +
  geom_col() +
  scale_fill_identity() +
  scale_x_continuous(labels = label_dollar(scale = 1, suffix = "B", prefix = "US$ ")) +
  labs(
    title = "Maiores Exportadores de Armas em 2023",
    x = "Esportações de Armas",
    y = "Países Exportadores"
  ) +
  theme_minimal(base_family = "Helvetica") +
  theme(
    plot.title = element_text(face = "bold", size = 16, color = "#333333"),
    axis.title = element_text(size = 12, color = "#333333"),
    axis.text = element_text(size = 10, color = "#555555"),
    legend.position = "none"
  )

# Converter para gráfico interativo
graf_interativo <- ggplotly(grafbararmsEXP2023, tooltip = "text")

# Exibir
graf_interativo
```

## GRÁFICO DE DADOS DE SÉRIE TEMPORAL

No gráfico de dados de série temporal, logo abaixo, é possível identificar a exportação de armas do Brasil durante os anos. Um ponto a ser levado em conta é a baixíssima, ou quase nula, exportação de armas por parte do Brasil. É notável que o Brasil parou de exportar armas durante grande parte da década de 60, o início década de 70, e os anos de 1999, 2000, 2001 e 2003.

```{r}
#| label: grafseriearmsEXPBR
#| echo: false
#| warning: false

library(WDI)
library(ggplot2)
library(scales)  # necessário para formatação

# Gráfico atualizado
grafseriearmsEXPBR <- ggplot(dadosarmsEXPBR,
                             aes(x = year, y = MS.MIL.XPRT.KD)) +
  geom_line(color = "forestgreen", size = 1.2) +
  geom_point(color = "forestgreen", size = 2) +
  labs(
    title = "Exportações de Armas do Brasil ao Longo do Tempo",
    x = "Ano",
    y = "Exportações de Armas"  # Novo nome do eixo Y
  ) +
  scale_y_continuous(
    labels = label_dollar(prefix = "US$ ", scale = 1e-9, suffix = "B")
  ) +
  theme_minimal(base_family = "Helvetica") +
  theme(
    plot.title = element_text(face = "bold", size = 16, color = "#333333"),
    axis.title = element_text(size = 12, color = "#333333"),
    axis.text = element_text(size = 10, color = "#555555"),
    legend.position = "none"
  )

# Converter para gráfico interativo com tooltips personalizados
grafseriearmsEXPBR_interativo <- ggplotly(grafseriearmsEXPBR, tooltip = "text")

# Exibir
grafseriearmsEXPBR_interativo
```

## MAPA

Logo abaixo, segue um gráfico de corte transversal de 2023 em formato de mapa.

```{r}
#| label: grafmapEXPBR
#| echo: false
#| warning: false

# Mapa do mundo
world <- ne_countries(scale = "medium", returnclass = "sf")

# Juntar com dados do WDI usando código ISO3
mapa_dados <- left_join(world, dadosarmsEXP2023, by = c("iso_a3" = "iso3c"))

# Mapa atualizado
mapa_arms <- ggplot(mapa_dados) +
  geom_sf(aes(fill = MS.MIL.XPRT.KD), color = "white", size = 0.1) +
  geom_sf(data = subset(mapa_dados, country == "Brazil"),
          aes(fill = MS.MIL.XPRT.KD), color = "black", size = 0.6) +
  scale_fill_viridis_c(
    option = "plasma",
    na.value = "gray90",
    name = "Exportações",
    labels = label_dollar(prefix = "US$ ", scale = 1e-9, suffix = "B")  # Formatação em bilhões
  ) +
  labs(title = "Mapa de Exportação de Armas (2023)") +
  theme_minimal(base_family = "Helvetica") +
  theme(
    plot.title = element_text(face = "bold", size = 16),
    legend.title = element_text(size = 12),
    legend.text = element_text(size = 10),
    axis.text = element_blank(),
    axis.title = element_blank(),
    panel.grid = element_blank()
  )

mapa_arms
```
